臺灣臺北地方法院刑事判決　　　　　　　　　　　　　九十三年度訴字第三七八號
　　公　訴　人　臺灣臺北地方法院檢察署檢察官
　　被　　　告　甲○○
右列被告因洗錢防制法等案件，經檢察官提起公訴（九十三年度偵字第一五一七號）
，本院判決如左：
    主  文
甲○○幫助意圖為自己不法之所有，以詐術使人將本人之物交付，處有期徒刑肆月，
如易科罰金以佰元折算壹日。
新臺幣壹仟伍佰元沒收之。
    事  實
一、甲○○因亟需款項，其明知提供己有金融機構帳戶之存摺、印章及提款卡得以換
    取現金，且能預見其提供之帳戶有遭他人利用作為詐騙工具之可能，竟仍不違其
    本意，而基於幫助詐欺之犯意，於民國九十二年七月三十日，在臺北縣板橋市江
    子翠捷運站附近，將其於臺北市中正區○○○路○段四號之復華銀行營業部所開
    立之帳號為000000000000號帳戶之存摺、印章、提款卡，及其於當
    日前往聯邦商業銀行營業部所開立之帳號為000000000000號、臺新
    國際商業銀行建成分行所開立之帳號為00000000000000號帳戶之
    存摺、印章、提款卡，連同其於九十二年四月二十九日在第一商業銀行總行營業
    部所開立之帳號為00000000000號帳戶之存摺、印章、提款卡，以新
    臺幣（下同）一千五百元之代價，交付與真實年籍均不詳成年人所組成之詐欺集
    團有犯意聯絡之真實年籍不詳之綽號「阿保」之成年男子，以供該詐欺集團使用
    ，旋由該詐欺集團之真實年籍不詳之自稱「楊振中」之成年男子，於九十二年八
    月十六日十七時許，以電話向乙○○佯稱其係「財經公司」人員而要求受話人以
    金融卡轉帳領取老人津貼，而要求其匯款至與之無詐欺犯意聯絡之甲○○所提供
    之前開復華銀行帳戶內，致受話之乙○○誤認可為其母領取老人津貼，而依指示
    於九十二年八月十六日及九十二年八月十八日，利用設於世華商業銀行古亭分行
    之提款機，接續將九萬九千八百六十八元（二次）、七十九萬九千八百六十八元
    、十九萬九千八百六十八元、九萬九千八百六十八元、一萬九千八百六十八元、
    九千九百八十八元等七筆款項，總計為一百三十二萬九千一百九十六元（起訴書
    誤載為一百二十二萬九千二百六十元，檢察官雖具狀更正為一百三十二萬九千二
    百六十八元，然其中七十二元為手續費，應予扣除）匯入上開復華銀行帳戶，迨
    其於匯款後因未取得該筆老年津貼始得悉受騙而於九十二年八月十八日十時許報
    警處理。迄於九十二年八月二十一日十時許，在復華銀行營業部，適甲○○前往
    辦理存摺補發及申領提款卡手續，始由復華銀行承辦人員報警而查悉上情。
二、案經乙○○訴由臺北市政府警察局中正第一分局報請臺灣臺北地方法院檢察署檢
    察官偵查起訴。
    理  由
一、右揭犯罪事實，業據被告甲○○於本院審理中坦承不諱，復經證人即財金資訊股
    份有限公司員工劉冀明於警詢中證述在卷，核與告訴人乙○○於警詢中所指訴之
    情節大致相符，並有告訴人乙○○所提供之自動櫃員機交易紀錄單及上開帳戶存
    摺影本、被告甲○○之復華銀行0000000000000帳號活期儲蓄存款
    存摺封面及內頁明細影本、聯邦商業銀行營業部九十三年二月九日（九三）聯銀
    營字第０二六號函及所檢附之被告甲○○開戶資料、未登摺帳項查詢清單影本、
    第一商業銀行總行營業部九十三年二月九日一營字第七十號函及所檢送之開戶資
    料、交易明細表、臺新國際商業銀行九十三年三月四日台新作集字第九三０一四
    五八號函及所檢附之開戶資料、台幣存款歷史交易明細查詢表、第一商業銀行總
    行營業部九十三年六月十四日一營字第三六五號函、中國國際商業銀行臺北分行
    九十三年六月十六日（九三）臺北業字第０六八號函及所檢送之告訴人乙○○前
    開帳戶於九十二年八月間之客戶歷史資料查詢明細表在卷可稽，足徵被告甲○○
    之自白與事實相符。本件事證明確，被告甲○○之犯行洵堪認定，應予依法論科
    。
二、按刑法上之常業犯，係以同一犯罪行為之意思反覆為之而成立，是行為人須有反
    覆從事某種行為之主觀意思，並以該項行為之所得供作日常生活給養所須之客觀
    事實表現。而本件被告甲○○所有之上開帳戶僅為警查獲遭人利用於九十二年八
    月十六日實施上開詐欺行為，且依卷內現存事證，亦無其他積極證據證明使用被
    告甲○○所交付帳戶之人有恃該行為營生之客觀事實，自難論以常業犯。核被告
    甲○○所為，應係犯刑法第三百三十九條第一項、第三十條第一項之幫助詐欺罪
    。公訴意旨認被告甲○○所為係犯刑法第三百四十條、第三十條第一項之幫助常
    業詐欺罪嫌，尚有未洽，然其基本事實同一，本院自應予以審理，並變更其起訴
    法條。又其幫助他人犯罪，為從犯，應依刑法第三十條第二項之規定，按正犯之
    刑減輕之。爰審酌被告甲○○係因一時失慮而罹刑典，而所得財物僅為一千五百
    元，且非實際遂行詐欺犯行之人，復於犯後坦承犯行，及其品行、犯罪動機、目
    的、手段、生活狀況、智識程度、犯罪所得及犯罪所生之損害等一切情狀，量處
    如主文第一項所示之刑，並諭知易科罰金之折算標準。
三、又新臺幣一千五百元，係犯罪所得之物，且為被告甲○○所有，業經其供明在卷
    ，爰依刑法第三十八條第一項第三款之規定宣告沒收之。
四、又公訴意旨另以：被告甲○○明知自己無固定職業和住所，竟受常業詐欺集團成
    員不詳身分人以一千五百元之酬勞，基於共同詐欺之犯意，於九十二年七月三十
    日由該不詳身分人提供開戶之現金，一同至台北市中正區○○○路○段四號復華
    銀行營業部、同市第一商業銀行總行營業部、聯邦商業銀行營業部、台新國際商
    業銀建成分行開設活期存款戶，將存摺、印章、提款卡交付該人運用。該不詳身
    分人則與不詳成員分工，用電話自稱財經公司要受話人以提款卡轉帳領津貼，而
    共同獲得受騙眾轉帳入上開帳戶，再以被告甲○○之提款卡由自動提款機提領常
    業詐欺所得，而掩飾因他人常業詐欺重大犯罪所得財物。其中告訴人乙○○於年
    八月十六日被騙可轉帳領老人津貼而去提款機接續七次轉帳共一百三十二萬九千
    二百六十八元（起訴書誤載為一百二十二萬九千二百六十元，業經檢察官具狀更
    正）至被告甲○○復華銀行000000000000號戶內，由該常業詐欺集
    團提領一空。因認被告甲○○上開行為另涉有刑法第三十條第一項、洗錢防制法
    第九條第一項之幫助洗錢罪嫌（起訴書原記載為洗錢防制法第九條第二項之罪嫌
    ，然此部分犯行應適用之法條業經檢察官於九十三年五月二十七日當庭更正在案
    ）。按被告未經審判證明有罪確定前，推定其為無罪；又犯罪事實應依證據認定
    之，無證據不得認定其犯罪事實；又不能證明被告犯罪者，應諭知無罪之判決，
    刑事訴訟法第一百五十四條第一項、第二項及第三百零一條第一項分別定有明文
    。又被害人所述被害情形如無瑕疵可指，而就其他方面調查又與事實相符，其供
    述始足據為判決之基礎；且告訴人之告訴，係以使被告受刑事訴追為目的，是其
    陳述是否與事實相符，仍應調查其他證據以資審認（最高法院三十二年上字第六
    五七號、五十二年台上字第一三００號判例參照）。公訴意旨認被告甲○○涉有
    刑法第三十條第一項、洗錢防制法第九條第一項之幫助洗錢罪嫌，無非係以：右
    揭犯罪事實，業據告訴人乙○○指訴歷歷，並有自動櫃員機交易紀錄單七紙、復
    華銀行活期儲蓄存摺影本、第一商業銀行總行營業部、聯邦商業銀行營業部、臺
    新國際商業銀行開戶及存提款紀錄在卷可稽為其主要論據。訊據被告甲○○堅詞
    否認有何公訴意旨所稱之上開幫助洗錢罪嫌，辯稱：其並不知悉「阿保」將該帳
    戶用以洗錢等語。經查：洗錢防制法第二條第一款所稱之「洗錢」係指掩飾或隱
    匿因自己重大犯罪所得財物或財產上利益之行為，然該法所稱之「重大犯罪」係
    以洗錢防制法第三條所規定之犯罪為限，而本件被告甲○○所涉前開犯行應係犯
    刑法第三百三十九條第一項、第三十條第一項之幫助詐欺罪，已如前述，揆諸前
    揭之規定，顯非屬洗錢防制法第三條所規定之重大犯罪，自難以幫助洗錢之罪名
    相繩。綜上所述，公訴意旨所稱被告甲○○涉有上開幫助洗錢犯行，尚屬無從證
    明。此外，復查無其他積極證據足認被告甲○○有何公訴意旨所稱之上開幫助洗
    錢犯行，本應就此部分犯行為無罪之諭知，然公訴意旨認此部分犯行與前揭論罪
    科刑之部分，有裁判上一罪之關係，爰不另為無罪之諭知。
據上論斷，應依刑事訴訟法第二百九十九條第一項前段、第三百條，刑法第三十條、
第三百三十九條第一項、第四十一條第一項、第三十八條第一項第三款，罰金罰鍰提
高標準條例第一條前段、第二條，判決如主文。
本案經檢察官盧筱筠到庭執行職務
中　　　華　　　民　　　國　　九十三　　年　　　七　　　月　　二十一　　日
                                      臺灣臺北地方法院刑事第十五庭
                                          審判長法  官  周祖民
                                                法  官  范智達
                                                法  官  黃雅君
右正本證明與原本無異。
如不服本判決，應於判決送達後十日內向本院提出上訴狀（應抄附繕本）。
                                                書記官  陳麗津
中　　　華　　　民　　　國　　九十三　　年　　　七　　　月　　二十三　　日
附錄本案論罪科刑法條：
刑法第三百三十九條第一項
(普通詐欺罪)
意圖為自己或第三人不法之所有，以詐術使人將本人或第三人之物交付者
，處五年以下有期徒刑、拘役或科或併科一千元以下罰金。
